高雄高等行政法院簡易判決
　　　　　　　　　　　　　94年度簡字第00094號
原　　　告　同源木業有限公司
代　表　人　甲○○
被　　　告　雲林縣政府
代　表　人　乙○○ ○○○○
訴訟代理人　己○○
上列當事人間因就業服務法事件，原告不服行政院勞工委員會中
華民國94年1月31日勞訴字第0930062256號訴願決定，提起行政
訴訟。本院判決如下：
    主  文
原告之訴駁回。
訴訟費用由原告負擔。
    事實及理由
一、緣原告非法容留其代表人甲○○以家庭監護工名義所申請之
    越南籍外國人ＮＧＵＹＥＮＴＨＩＴＵＯＩ（護照號碼：A0
    000000A，下稱Ｎ君，受監護人：甲○○之父張金川）於雲
    林縣斗六市○○街46號公司內從事搬運木材工作，案經雲林
    縣警察局斗六分局於民國（下同）93年10月11日上午11時50
    分許當場查獲，並於同年10月19日以斗六警四外字第093001
    3628號函移被告處理，嗣經被告查證屬實，乃以原告違反就
    業服務法第44條規定，依同法第63條第1項規定，以被告93
    年10月27日府勞動字第09315030412號處分書，裁處原告新
    台幣（下同）15萬元罰鍰。原告不服，提起訴願遭決定駁回
    ，遂提起本件行政訴訟。
二、原告起訴意旨略謂：（一）原告代表人甲○○申請之外籍看
    護工Ｎ君，是為照顧行動不便的父親張金川，而張金川的戶
    籍地址固設於雲林縣斗六市○○路131號，然該址因一樓出
    租，住家在2、3樓，對張金川非常不方便，故自申請外籍看
    護工時，外籍看護工即與張金川居住於雲林縣斗六市○○里
    ○○街46號，以方便照顧，而該處亦為原告工廠所在地；至
    於外籍看護工Ｎ君的工作則是照顧張金川、整理張金川的居
    家環境、煮飯給張金川吃及燒熱水給張金川洗澡等。（二）
    又甲○○所申請外籍看護工Ｎ君停留於雲林縣斗六市○○里
    ○○街46號公司廠房內，係為照顧父親張金川，本來就居住
    於該址，且查獲當時Ｎ君剛煮完飯，在住家著工作服正準備
    到隔壁工廠撿取堆置於工廠角落之短截木材回住家燒熱水給
    張金川洗澡，尚未開始撿取木材，且並無在工廠內從事任何
    工作。至於外籍看護工Ｎ君於警詢時稱其在原告工廠內從事
    木材搬運工作，實則是到工廠撿取短截木材回住家燒熱水給
    張金川洗澡使用，屬看護範圍之工作，此有外籍看護工Ｎ君
    之聲明書可證，故原告並無違反就業服務法第44條規定情事
    ，而聲明求為判決訴願決定及原處分均撤銷。被告則以：
    （一）本件原告未經申請許可即非法容留越南籍看護工Ｎ君
    至原告公司內從事木材搬運等工作，案經雲林縣警察局斗六
    分局於93年10月11日11時50分當場查獲，並調查偵訊屬實。
    （二）按就業服務法第44條所謂「非法容留外國人從事工作
    」係指自然人或法人無聘僱關係，即容許外國人停留於其處
    所為其從事勞務提供或工作事實之行為而言。查原告之負責
    人張漢川既以家庭看護工名義申請聘僱外國人Ｎ君從事照顧
    其父親即受看護人張金川之工作，則該看護工所得從事之工
    作內容自當以照顧受看護人所必須之相關生活照料工作為限
    。又查，甲○○之弟媳江玉琴於警詢時稱：「（外勞Ｎ君為
    何至『同源木業有限公司』工作？）因公公張金川住在同源
    木業有限公司內，所以外勞Ｎ君才在同源木業有限公司工作
    」（外勞Ｎ君申請之工作地點是在斗六市○○路367號5樓，
    到斗六市○○里○○街46號同源木業有限公司工作是違法，
    你知道嗎？甲○○有叫外勞Ｎ君到工廠幫忙搬運木材？）我
    不知道是違法，因公公張金川與我們住在斗六市○○里○○
    街46號，所以外勞Ｎ君才在同源木業有限公司工作，我不知
    道這樣是違法。甲○○並沒有叫外勞Ｎ君到工廠內幫忙搬運
    木材。」而外籍看護工Ｎ君於警詢時亦稱：「（警方在斗六
    市○○里○○街46號同源木業有限公司廠房內查獲妳在搬木
    材是何人叫妳去？）因今天同源木業有限公司有工人休息人
    員較少，所以老闆甲○○叫我去工廠內搬運木材。」「（妳
    在同源木業有限公司都做什麼事？從何時開始？工作時間幾
    點到幾點？）我在同源木業有限公司除了照顧張金川外，煮
    飯及做家事，公司有工人休息人員較少，老闆甲○○叫我去
    工廠內搬運木材．．．。」「（妳到工廠搬運木材是違法，
    你知道嗎？在工廠內幫忙搬運木材老闆有無多付妳薪資？）
    我不知道到工廠內幫忙搬運木材是違法，在廠內幫忙搬運木
    材老闆沒有多付薪資。」且查該案乃雲林縣警察局外事課人
    員於93年10月11日上午11時50分會同被告所屬勞工局外勞查
    察人員至原告公司內當場查獲，有照片可稽。據上，外籍看
    護工Ｎ君已坦承從事許可以外之工作，甲○○之弟媳江玉琴
    亦對外籍看護工Ｎ君到工廠內幫忙搬運木材之事知情，原告
    違反就業服務法第44條規定之事證明確，且其所陳理由與警
    方蒐證照片不符，是原告於前開之所訴，無非飾卸之詞，被
    告原處分依就業服務法第44條及第63條第1項規定裁處罰鍰
    ，並無違法或不當等語，資為抗辯，而聲明求為判決駁回原
    告之訴。
三、按「除本法另有規定外，外國人未經雇主申請許可，不得在
    中華民國境內工作。」「任何人不得非法容留外國人從事工
    作。」「違反第44條或第57條第1款、第2款規定者，處新臺
    幣15萬元以上75萬元以下罰鍰。5年內再違反者，處3年以下
    有期徒刑、拘役或科或併科新臺幣120萬元以下罰金。法人
    之代表人、法人或自然人之代理人、受僱人或其他從業人員
    ，因執行業務違反第44條或第57條第1款、第2款規定者，除
    依前項規定處罰其行為人外，對該法人或自然人亦科處前項
    之罰鍰或罰金。」分別為就業服務法第43條、第44條及第63
    條所明定。次按「查『就業服務法』（以下簡稱本法）第44
    條規定：『任何人不得非法容留外國人從事工作。』係指『
    自然人或法人』與外國人間雖無聘僱關係，但有未依本法及
    相關法令規定申請許可，即容許外國人停留於某處所為其從
    事勞務提供或工作事實之行為而言。若二者間具聘僱關係，
    則為本法第57條第1款之『聘僱未經許可、許可失效或他人
    所申請聘僱之外國人。』所規範。又上開有無聘僱關係，應
    依客觀具體事實認定，如該外國人有勞務提供，而該自然人
    或法人對之有指揮監督關係，或有勞務報酬之約定者，則難
    辭無聘僱關係存在。」則經行政院勞工委員會91年9月11 日
    勞職外字第0910205655號函釋在案。查「為保障國民工作權
    ，聘僱外國人工作，不得妨礙本國人之就業機會、勞動條件
    、國民經濟發展及社會安定。」為就業服務法第42條所明定
    ；而對於申請聘僱外國人工作，我國係採申請許可制，主管
    機關係將申請者之資格條件與外國人之工作類別、項目、人
    數、期間及工作地點均列為須經許可內容，並課雇主監督與
    管理外國人之義務與責任；故就業服務法乃就容許外國人停
    留從事工作一事，分別於就業服務法第57條第1款及第44 條
    訂有規範之條文，而上述行政院勞工委員會之函釋，乃行政
    院勞工委員會本於行政主管機關之地位，就「就業服務法」
    第57條第1款及第44條適用上之區別，所為闡明法規原意之
    釋示，核與就業服務法立法意旨相符，應自法規生效日有其
    適用（司法院釋字第287號解釋參照），爰予援用。
四、本件原告因非法容留其代表人甲○○以家庭監護工名義所申
    請之越南籍外國人Ｎ君於雲林縣斗六市○○街46號公司內從
    事搬運木材工作，案經雲林縣警察局斗六分局於93年10 月
    11日上午11時50分許當場查獲；被告乃以原告違反就業服務
    法第44條規定，依同法第63條第1項規定，以被告93年10 月
    27日府勞動字第09315030412號處分書，裁處原告15萬元罰
    鍰等情，已經兩造分別陳述在卷，並有處分書附卷可稽，自
    堪認定。而原告提起本件訴訟，無非以其代表人甲○○並未
    指派所聘僱之外籍看護工Ｎ君從事申請許可以外之工作，至
    於Ｎ君於警詢時稱其在原告工廠內從事木材搬運工作，事實
    上是到工廠撿取短截木材回住處燒熱水給被監護人即甲○○
    之父洗澡使用，而屬家庭看護工之工作事項，並原告亦無容
    留外籍看護工Ｎ君從事許可以外之工作，故被告處分顯有違
    誤等語，資為爭執。
五、經查：
（一）查：
１、本件越南籍Ｎ君為原告代表人甲○○申請從事看護其父張金
    川之家庭監護工，因甲○○及受看護人張金川實際居住於原
    告公司即雲林縣斗六市○○里○○街46號，故其工作地點亦
    為該址等情，固經原告陳述在卷，並有照片附卷可稽；查外
    籍監護工Ｎ君是於93年10月11日上午11時50分許，在原告工
    廠內從事搬運木材工作時，經警當場查獲；而其於同日雲林
    縣警察局斗六分局榴中派出所調查時係陳稱：「（警方在斗
    六市○○里○○街46號同源木業有限公司廠房內查獲妳在搬
    木材是何人叫妳去？）因今天同源木業有限公司有工人休息
    人員較少，所以老闆甲○○叫我去工廠內搬運木材。」「（
    妳在同源木業有限公司都做什麼事？從何時開始？工作時間
    幾點到幾點？）我在同源木業有限公司除了照顧張金川外，
    煮飯及做家事，公司有工人休息人員較少，老闆甲○○叫我
    去工廠內搬運木材．．．。」「（妳到工廠搬運木材是違法
    ，你知道嗎？在工廠內幫忙搬運木材老闆有無多付妳薪資？
    ）我不知道到工廠內幫忙搬運木材是違法，在廠內幫忙搬運
    木材老闆沒有多付薪資。」；另甲○○之弟媳江玉琴於同日
    雲林縣警察局斗六分局榴中派出所調查時則陳稱：「（現從
    事何業？）同源木業有限公司會計工作。」「（外勞Ｎ君為
    何至『同源木業有限公司』工作？）因公公張金川住在同源
    木業有限公司內，所以外勞Ｎ君才在同源木業有限公司工作
    」「（外勞Ｎ君申請之工作地點是在斗六市○○路367號5樓
    ，到斗六市○○里○○街46號同源木業有限公司工作是違法
    ，你知道嗎？甲○○有叫外勞Ｎ君到工廠幫忙搬運木材？）
    我不知道是違法，因公公張金川與我們住在斗六市○○里○
    ○街46號，所以外勞Ｎ君才在同源木業有限公司工作，我不
    知道這樣是違法。甲○○並沒有叫外勞Ｎ君到工廠內幫忙搬
    運木材」等語，有雲林縣警察局斗六分局調查筆錄影本附原
    處分卷可稽。另關於本件違反就業服務法事件，是經雲林縣
    警察局外事課人員會同被告所屬勞工局人員查獲後，始由雲
    林縣警察局斗六分局榴中派出所人員進行筆錄之製作工作，
    製作外籍看護工Ｎ君之筆錄時，有經其同意，請一位越南嫁
    到臺灣很久的越南籍新娘作翻譯等情，則據證人即雲林縣警
    察局斗六分局榴中派出所人員丁○○於本院審理中證述綦詳
    ，並有經翻譯及外籍看護工Ｎ君簽名之調查筆錄影本在原處
    分卷可按，故外籍看護工Ｎ君在上述警詢中之陳述，應屬真
    正，而堪採取。至Ｎ君事後提出聲明書改稱其是依老闆甲○
    ○指示到工廠內撿木材回到住家燒熱水給被監護人洗澡云云
    ，顯係事後迴護之詞，不足採信。故而外籍看護工Ｎ君有於
    93 年10月11日上午在雲林縣斗六市○○里○○街46號原告
    工廠內為搬運木材之行為，應堪認定。
２、又查，證人即雲林縣政府警察局外事課人員戊○○於本院審
    理中到庭證稱：其「因於93年10月11日上午11時5分上班時
    間接獲匿名小姐檢舉報案，說同源木業有聘僱越南籍外勞，
    其乃於做完電話紀錄之後，立刻呈報主管並就會同勞工局丙
    ○○先生前往現場，進入之後就看到本件該位越南籍外勞Ｎ
    君，我們先觀察紀錄該外勞工作情形，當時有看到Ｎ君穿著
    工作服，帶著護目鏡，拿著木頭到機台前要鋸木頭，其穿著
    與工廠內工人一樣，所以馬上拿起相機拍照取證，但拍照時
    就被Ｎ君發現，所以其鋸木頭的鏡頭就沒有拍到」等語。另
    證人即被告所屬勞工局人員丙○○亦於本院審理中證稱：「
    由我會同前往現場，當時看到一位比較像越南的外籍勞工在
    現場工作，穿著工作服撿木材並鋸木材，所以就拍照存證。
    」等語。故依外籍看護工Ｎ君前述在警詢中關於「因有工人
    休息人員較少，所以老闆甲○○乃叫其前去工廠內搬運木材
    」等語之陳述，及證人戊○○、丙○○所稱，被查獲當時，
    外籍看護工Ｎ君是穿著與工廠其他工人相同之工作服，帶著
    護目鏡，拿著木頭到機台前要鋸木頭等情況，可知，本件查
    獲當日，外籍看護工Ｎ君是因原告公司有工人休息人員較少
    ，經老闆甲○○指示至工廠內從事搬運木材等工作。又外籍
    看護工Ｎ君至工廠之目的，若僅為撿拾木材供燒水使用，實
    與工廠是否有工人請假無必然之關係，且其若僅是為木材之
    撿拾，何須再為鋸木材之行為；尤其觀現場拍攝之照片，外
    籍看護工Ｎ君當時是身穿工作服、眼戴護目鏡之標準作業員
    裝扮，益見外籍看護工Ｎ君當日在工廠內並非僅是做撿拾木
    材供一般家庭燒熱水之行為；換言之，縱當日外籍看護工Ｎ
    君至工廠有為撿拾木材以供受看護人使用之目的，但此亦僅
    為其附隨之目的，而其有為原告從事搬運木材等工作，應堪
    認定。至外籍看護工Ｎ君嗣後雖再出具聲明書，表示其所稱
    老闆叫其至工廠內從事木材搬運工作，是指到工廠內撿取短
    截木材搬回住家燒熱水云云，顯係事後避重就輕、曲為迴護
    之詞，自難採信。故原告執上述聲明書主張外籍看護工Ｎ君
    撿拾木材是為燒水以供受看護人使用，並非於原告公司工作
    云云，即難採取。
（二）又按「人民違反法律上之義務而應受行政罰之行為，法律
      無特別規定時，雖不以出於故意為必要，仍須以過失為其
      責任條件。但應受行政罰之行為，僅須違反禁止規定或作
      為義務，而不以發生損害或危險為其要件者，推定為有過
      失，於行為人不能舉證證明自己無過失時，即應受處罰。
      」業經司法院釋字第275號解釋在案。而就業服務法第44
      條關於「任何人不得非法容留外國人從事工作」之規定，
      係屬法律之禁止規定；本件原告明知Ｎ君為甲○○申請從
      事看護其父張金川之家庭看護工，且原告並無該外國人之
      聘僱許可，竟容留該外國人在工廠中工作，故其縱無違反
      就業服務法第44條規定之故意，亦有應注意、能注意而不
      注意之過失；並原告違反此禁止規定，又未能證明其無過
      失，則依上述司法院釋字第275號解釋，亦應推定其有過
      失。原告既有未經許可容留外勞工作情事，並原告就此違
      章行為亦有過失，是原告有違反就業服務法第44條規定之
      行為，即堪認定。
六、綜上所述，原告之主張並無可採；故被告以原告未經申請許
    可，而非法容留越南籍外國人Ｎ君為原告工作，違反就業服
    務法第44條規定，而依同法第63條第1項規定，裁處最低額
    之15萬元罰鍰，並無違誤，訴願決定予以維持，亦無不合。
    原告提起本件訴訟，求為撤銷，為無理由，應予駁回。又本
    件屬簡易事件，故不經言詞辯論為之。
據上論結，本件原告之訴為無理由，爰依行政訴訟法第233條第1
項、第236條、第195條第1項後段、第98條第3項前段，判決如主
文。
中　　華　　民　　國　　94　　年　 　5　　月　 31  　 日
                        第三庭法 官    簡慧娟
以上正本係照原本作成。
如不服本判決，應於送達後20日內，向本院提出上訴狀並表明上
訴理由，如於本判決宣示後送達前提起上訴者，應於判決送達後
20日內補提上訴理由書（須按他造當事人人數附繕本）。
提起上訴應預繳送達用雙掛號郵票7份（每份34元）。
中　　華　　民　　國　　94　　年　 　5　　月　 31  　 日
                              書記官   楊曜嘉
附註:
行政訴訟法第235條（第1項、第2項）:
對於適用簡易程序之裁判提起上訴或抗告，須經最高行政法院之
許可。
前項許可，以訴訟事件所涉及之法律見解具有原則性者為限。
